臺灣彰化地方法院刑事判決　　　　　　　　　　　　　九十一年度訴字第五九八號
　　公　訴　人　臺灣彰化地方法院檢察署檢察官
　　被　　　告　丙○○
右列被告因誣告案件，經檢察官提起公訴（九十年度偵字第六一０二號），本院判決
如左：
    主  文
丙○○無罪。
    理  由
一、公訴意旨以：被告丙○○於民國八十九年七月十六日，明知甲○○並未以電話向
    其恐嚇稱：「我要讓你全家死光光」等語，竟意圖使甲○○受刑事處分，先具狀
    向臺灣彰化地方法院檢察署提出恐嚇告訴（八十九年度偵字第五二三三號案件）
    ，再以不詳之人於同年八月初某日下午三時許，在電話中以假音稱：「要讓你全
    家死光光」之錄音帶（以下簡稱錄音帶Ａ），對錄進甲○○於不詳時間與其通話
    之錄音帶（以下簡稱錄音帶Ｂ），變造該通話錄音帶之準私文書成為含有「我要
    讓你全家死光光」的內容（並未扣於本案），而於同年十月十九日偵查中陳報該
    錄音帶及譯文為證據，足生損害於甲○○。嗣經臺灣彰化地方法院檢察署檢察官
    提起公訴，為臺灣彰化地方法院於九十年易字第一０一號審理中發覺有異，而送
    請法務部調查局鑑定結果，認為待鑑部分話語為「低沉不自然」之發音，不符鑑
    定條件，及其他諸多令人值得合理懷疑之處，尚不足以直接證明甲○○有恐嚇之
    犯行，而依法諭知甲○○無罪之判決。案經被害人甲○○告訴偵辦；因認被告涉
    犯刑法第一百六十九條第一項、第二百十六條行使第二百二十條第二項、第二百
    十條變造準私文書之罪嫌。
二、公訴人認被告涉有上揭犯行，係以上開犯罪事實，業據告訴人指訴歷歷，且有該
    署八十九年度偵字第五二三三號卷宗影本附卷可稽，及被告庭呈之錄音帶可資佐
    證，且本院於審理告訴人甲○○涉犯恐嚇之前案審理中，曾當庭勘驗該變造之通
    話錄音帶時，即發現「我要讓你全家死光光」句末，有錄音機或電話切掉之聲音
    ，本院並就此疑點訊問，然被告堅稱係電話掛掉之聲音，有本院九十年易字第一
    ０一號案件審判筆錄在卷可參，足見被告有刻意隱瞞其變造錄音帶等準私文書之
    行為，況如告訴人係於八十九年八月初在電話中向被告恐嚇，被告為何於同年七
    月十六日即具狀提出恐嚇告訴，其時間順序明顯矛盾，為主要論據。訊據被告堅
    詞否認有前揭犯行，辯稱: 伊小女兒確有接到告訴人之恐嚇電話，伊雖有轉拷貝
    ，但伊是從告訴人打來的電話錄音轉拷貝的，是想要應檢察官要求提出重點所以
    才轉拷貝錄音帶，在前案法官問話時因沒有注意到問話的重點，所以才沒有說出
    轉拷貝的情形，又接到恐嚇電話之時間確實是發生在八十九年七月間，不是在八
    月初，伊現已忘記為何在偵訊中是向檢察官說是發生在八月初等語。
三、按犯罪事實應依證據認定之，無證據不得推定其犯罪事實，又不能證明被告犯罪
    者，應諭知無罪之判決，刑事訴訟法第一百五十四條、第三百零一條第一項分別
    定有明文。次按事實之認定，應憑證據，如未能發現相當證據，或證據不足以證
    明，自不能以推測或擬制之方法，為裁判基礎（最高法院四十年台上字第八十六
    號判例參照）。又認定犯罪事實，所憑之證據，雖不以直接證據為限，間接證據
    亦包括在內，然無論直接或間接證據，其為訴訟上之證明，須於通常一般之人均
    不致於有所懷疑，而得確信其為真實之程度者，始得據為有罪之認定，倘其證明
    尚未達到此一程度，而有合理之懷疑存在時，即無從為有罪之認定（最高法院七
    十六年台上字第四九八六號判例參照）。
四、經查，錄有「我要讓你全家死光光」等語之錄音帶，於前案中經送法務部調查局
    鑑定以比對被告丙○○、告訴人甲○○之聲紋，該局答覆: 待鑑部分話語為低沉
    不自然之發音，不符鑑定條件，無法比對鑑定聲紋，有該局九十年四月十二日（
    九十）陸（三）字第９０２３１７４號函附卷可稽（見本院九十年易字第一０一
    號卷第四十頁），該句已不能知究為被告丙○○，抑或告訴人甲○○之聲紋；遞
    查，本院當庭勘驗被告所提供錄有「我要讓你全家死光光」等語之錄音帶原帶（
    臺灣彰化地方法院檢察署九十偵字第六一○二號卷內所附之編號Ａ捲錄音帶即為
    答錄機原帶），勘驗結果: 「有小女孩與告訴人之對話聲，告訴人要找被告，小
    女孩答稱其父親不在，之後有一段切電話的聲音小女孩繼續答唯隨後出現一段低
    沈不自然的聲音：我要你們全家死光光，小女孩言語激動、聲音顫抖繼續答唯後
    將電話掛掉」，被告於本院訊問辯陳「我要讓你全家死光光」該句係源自告訴人
    與伊小女兒通話完畢後之另一通獨立之通話一節，尚與前揭勘驗結果: 錄音帶內
    此語句前、後均有被切、喀聲相符；準此，被告於本院前案（即本院九十年易字
    第一０一號甲○○被訴恐嚇案）審理中，當被問及「我要讓你全家死光光」句末
    ，為何有錄音機或電話切掉之聲音時，被告亟可能未能掌握訊問之重點，堅稱係
    電話掛掉之聲音，而未能及時說明該前案當時所勘驗之錄音帶非電話錄音之原帶
    ，為有經過轉拷之情形，故公訴人據此認定被告有刻意隱瞞其變造錄音帶行為之
    論據，即不可遽採。又查，告訴人於該前案偵查中雖有以十行紙提出伊與被告女
    兒乙○○對話之錄音帶及譯文，其內容為乙○○談及「我要讓你全家死光光」該
    句係伊父親（即被告）要構陷伊人罪等語，惟證人乙○○於本院審理中證陳伊當
    時是在告訴人家中受告訴人脅迫才說的等語，惟姑不論證人乙○○當時是否受有
    脅迫，證人乙○○罹有精神分裂症，此有彰化基督教醫院之診斷證明書影本一紙
    附卷可憑，且證人乙○○當時在告訴人家中，其是否受有被告刻意引導，或當時
    之確切情況如何？現已無從查考，本院尚不能將該錄音內容引為被告不利認定之
    依據。末查，被告於該前案偵查中指陳告訴人係於八十九年八月初在電話中向伊
    恐嚇，惟被告於七月十六日即具狀提出恐嚇告訴，其時間順序不無矛盾，惟被告
    是否係因一時記憶混淆，抑或口誤所致？非絕無可能，在無其他積極證據輔證下
    ，本院自難僅因被告先前陳述存有時序矛盾，即認定被告有公訴人所指之犯行。
    被告犯罪既不能證明，無從判命被告誣告之刑責，自應諭知無罪。
據上論斷，應依刑事訴訟法第三百零一條第一項，判決如主文。
中      華      民      國    九十一    年    十二    月      二十五    日
                              臺灣彰化地方法院刑事第二庭
                                  法      官  吳  俊  螢
右正本證明與原本無異。
如不服本判決，應於判決送達後十日內，向本院提出上訴狀（須附繕本）。
告訴人或被害人對於判決如有不服具備理由請求檢察官上訴者，其上訴期間之計算係
以檢察官收受判決正本之日期為準。
                                  法院書記官  莊  素  美
中      華      民      國    九十一    年    十二    月      二十七    日
